臺灣高等法院刑事判決
111年度上訴字第1926號
上  訴  人  
即  被  告  番柏丞


選任辯護人  劉政杰律師
            李浩霆律師
上  訴  人  
即  被  告  林靖軒



選任辯護人  黃昱銘律師
            王聖傑律師
上  訴  人  
即  被  告  黃郁翔


選任辯護人  王得州律師
上  訴  人  
即  被  告  池煜恒



選任辯護人  許瑞榮律師
上列上訴人即被告等因違反毒品危害防制條例案件，不服臺灣臺
北地方法院110年度訴字第409號，中華民國111年3月30日第一審
判決（起訴案號：臺灣臺北地方檢察署110年度偵字第3505號、
第13186號，移送併辦案號：同署110年度偵字第19799號），提
起上訴，本院判決如下：
    主  文
上訴駁回。
    事實及理由
一、經本院審理結果，認第一審以上訴人即被告番柏丞、林靖軒
    、黃郁翔、池煜恒（以下合稱為被告4人）均犯毒品危害防
    制條例第4條第3項之製造第三級毒品罪，分別判處番柏丞有
    期徒刑6年2月、林靖軒有期徒刑5年2月、黃郁翔有期徒刑4
    年6月及池煜恒有期徒刑4年，復就扣案如原判決附表一編號
    1至42、附表二編號1、3、4、附表三編號2至4、附表四編號
    1、3至6、8、11至13所示之物，均依法宣告沒收。經核認事
    用法、量刑及沒收之諭知均無不當，應予維持，且除證據部
    分補充「被告4人於本院準備程序、審理時之自白（本院卷
    第149、196頁）」及理由部分補充「臺灣臺北地方檢察署檢
    察官110年度偵字第19799號移送併辦意旨書所載之犯罪事實
    ，與起訴之犯罪事實完全相同，屬事實上同一案件，為起訴
    效力所及，法院自得併予審究」以外，並引用第一審判決書
    記載之事實、證據及理由（如附件）。
二、被告4人上訴意旨分別略以：
　㈠番柏丞部分：被告4人製造之第三級毒品4-甲基甲基卡西酮尚
    未流入市面即為警查獲，對社會秩序及國民健康之危害程度
    非鉅；且番柏丞始終坦承犯行，並供出毒品上游因而查獲共
    犯張恩銘，犯後態度良好，除依毒品危害防制條例第17條第
    2項、第1項之規定遞減其刑外，其犯罪情狀仍有情輕法重、
    足堪憫恕之情事，原審未適用刑法第59條規定酌減其刑，且
    判處有期徒刑6年2月，裁量權之行使違反比例原則，量刑實
    屬過重等語（本院卷第45至51、145、198頁）。
　㈡林靖軒部分：林靖軒原任職酒店，詎收入銳減，弟妹又仍在
    就學中，需獨自扛下家中收入重擔，因經濟壓力一時失率，
    貿然參與製毒而誤觸刑典，然迄今並未收得分文報酬，所製
    造之毒品亦未流入市面，犯案情節實堪予憫恕，請適用刑法
    第59條規定酌減其刑，並給予緩刑宣告等語（本院卷第59至
    63、145、198、199頁）。
　㈢黃郁翔部分：黃郁翔雖參與本案毒品之製造，但並未因此獲
    得任何報酬，犯後亦始終坦承犯行，並供出毒品來源張恩銘
    、蕭光哲，是縱使適用毒品危害防制條例第17條第2項、第1
    項遞次減輕其刑，並科以最低刑度，依一般社會觀念及通常
    法律情感，猶嫌過重，應依刑法第59條規定，再遞減其刑。
    又黃郁翔前無犯罪紀錄，於本案後已積極回歸學校、家庭，
    當已知所警惕，信無再犯之虞，故請宣告緩刑，以勵自新等
    語（本院卷第65至91、145、198、199頁）。
　㈣池煜恒部分：原判決適用毒品危害防制條例第17條第2項、第
    1項規定，遞減其刑至二分之一之結果，法定刑應介於有期
    徒刑「1年9月以上，3年9月以下」，如遞減至三分之二，法
    定刑則應為有期徒刑「1年2月以上，2年6月以下」，原判決
    卻對池煜恒量處有期徒刑4年，顯已逾越法定刑度；又池煜
    恒並無前科，素行良好，偵審中均坦承犯行，且非居於主導
    角色，僅係從事學習、輔助等邊緣工作，所製造第三級毒品
    亦尚未流入市面，實有情輕法重、顯堪憫恕之情狀，請依刑
    法第59條規定再遞減其刑，並為緩刑之宣告等語（本院卷第
    77至79、145、198、199、203至211頁）。
三、本院查：
　㈠原審判決依憑被告4人於警詢、偵查、準備程序及審理時之自
    白，與證人即番柏丞友人林益祥之證詞，以及原審法院110
    年度聲搜字第48號搜索票、家樂福購物清單及購物監視錄影翻
    拍畫面、行動蒐證照片、查獲照片、林靖軒與蕭光哲之iMessag
    e通訊軟體訊息翻拍照片、原審法院109年聲監字第830號通
    訊監察書、通訊監察譯文及通訊基地台位置、法務部調查局
    臺北市調查處110年3月24日數位證據檢視報告、扣押物品目
    錄表、毒品初驗報告、法務部調查局110年1月26日調科壹字
    第11023200620號、110年3月11日調科壹字第11023200680號
    鑑定書、黃郁翔與池煜恒之通聯對話紀錄，暨扣案如附件附
    表一編號1至42、附表二編號1、3、4、附表三編號2至4、附
    表四編號1、3至6、8、11至13等各項物品，相互勾稽，而認
    定被告4人之製造第三級毒品犯行，已詳敘所憑之證據與認
    定之理由，並無任何憑空推論之情事，亦與經驗法則、論理
    法則無違。
　㈡刑事審判旨在實現刑罰權之分配正義，故法院對有罪被告之
    科刑，應符合罪刑相當原則，使輕重得宜，罰當其罪，以契
    合社會之法律感情，此所以刑法第57條明定科刑時應審酌一
    切情狀，尤應注意該條所列10款事項以為科刑輕重之標準，
    俾使法院就個案之量刑，能斟酌至當。而刑之量定，乃法律
    賦予法院自由裁量之事項，倘於科刑時，已以行為人之責任
    為基礎，並斟酌刑法第57條各款所列情狀，在法定刑度內酌
    量科刑，無偏執一端，致明顯失出失入情形，亦無顯然違反
    公平、比例及罪刑相當原則者，自不能任意指為違法（最高
    法院111年度台上字第1342號判決參照）。又按刑法第59條
    之酌量減輕其刑，必須犯罪另有其特殊之原因與環境等情狀
    ，在客觀上足以引起一般同情，認為即使宣告法定低度刑期
    猶嫌過重者，始有其適用，至於行為人素行良好、有正當工
    作、坦白犯行、經濟困難、獨負家計或犯罪之動機、手段、
    犯後態度等各種情狀，僅可為法定刑內從輕科刑之標準，不
    得據為酌量減輕之理由（最高法院109年度台上字第5867號
    、51年度台上字第899號判決意旨參照）。
　㈢原判決已於理由欄內說明被告4人均明知毒品向為政府查禁掃
    蕩且嚴懲重罰之違禁物，竟仍漠視法令之禁制，租用獨棟房
    屋作為製毒場所，分工製造第三級毒品4-甲基甲基卡西酮，
    數量甚鉅，犯罪所生危害顯非輕微，誠有重大危害治安之虞
    ；且被告4人經依毒品危害防制條例第17條第2項、第1項規
    定遞減其刑後，客觀上已無量處最低度刑猶嫌過重而堪予憫
    恕之情形，即無再依刑法第59條遞減其刑之必要等情綦詳（
    原審判決書第8、9頁），顯已依個案情節妥為審認，被告4
    人上訴意旨所稱之犯罪後態度、參與程度或家庭情形、經濟
    狀況等節，亦皆非得據以適用刑法第59條酌量減輕之理由。
    原判決復已具體說明係以被告4人之行為人責任為基礎，審
    酌其等所為乃創造毒害源頭，造成之社會危害至深且廣，又
    均正值青壯，不思正途賺取所需，反企圖藉由製毒於短期內
    獲取高額不法利益，且現場查獲之原料、設備眾多，對附近
    居住環境及公共安全均造成極大危險，其等製造之毒品數量
    非微，雖尚未流入市面，對社會治安仍有相當影響，實不宜
    輕縱；惟考量被告4人均坦承犯罪，犯後態度尚佳，且開始
    製毒不久即為警查獲，迄未獲得約定報酬，兼衡番柏丞、林
    靖軒負責找人加入本案製毒集團，並與黃郁翔共同搬運毒品
    原料，再由林靖軒、黃郁翔依指示製造第三級毒品4-甲基甲
    基卡西酮，池煜恒則協助清理環境、接手攪拌溶液等分工情
    節，暨其等自陳之智識程度、學經歷、家庭經濟生活及犯罪
    動機、目的、手段、情節等刑法第57條所列各款情事，而在
    法定刑度內分別為刑之量定，並無違反公平原則、比例原則
    、罪刑相當原則，抑或其他逾越法律、濫用裁量、輕重失衡
    之情事可指。是被告4人上訴主張原審量刑過重，應再適用
    刑法第59條規定酌減其刑，尚非可採；番柏丞主張：希望量
    處有期徒刑3至4年，亦屬無據。
　㈣再者，有期徒刑減輕者，減輕其刑至二分之一，但同時有免
    除其刑之規定者，其減輕得減至三分之二，刑法第66條定有
    明文。而所稱「減輕其刑至二分之一」、「得減至三分之二
    」，乃指減輕之最大限度，裁判時可在此限度內酌量，並非
    謂最高度與最低度本刑均必須等同幅度減至二分之一或三分
    之二，是法院於上開限度範圍內，如何減輕，本有裁量之權
    ，如減輕之刑度係在此範圍內，即無違法可言（最高法院11
    1年度台上字第1615號、第246號及110年度台上字第4554號
    判決意旨參照）。池煜恒上訴意旨辯稱：本案依毒品危害防
    制條例第17條第2項、第1項規定遞減其刑之結果，法定刑應
    介於有期徒刑「1年9月以上，3年9月以下」或「1年2月以上
    ，2年6月以下」，原判決量處有期徒刑4年，係逾法定刑度
    云云，洵屬對於法律規定之誤解，復無可採。
　㈤原判決對林靖軒、黃郁翔、池煜恒分別量處之有期徒刑5年2
    月、4年6月及4年，既均係在法定範圍所為之職權行使，要
    無違誤可指，則上開宣告刑與刑法第74條第1項「受2年以下
    有期徒刑之宣告」要件，即均有未合；林靖軒復曾因犯妨害
    自由案件，經原審法院於107年12月28日以107年度簡字第32
    35號判處有期徒刑5月確定，於108年5月14日易科罰金執行
    完畢，有本院被告前案紀錄表在卷可考（本院卷第106頁）
    ，更不合於「未曾因故意犯罪受有期徒刑以上刑之宣告」要
    件，故皆無從為緩刑之諭知，併此敘明。
　㈥從而被告4人提起上訴，無非皆係就原判決已明確論述之不予
    減刑理由及量刑之適法職權行使，徒憑己意反覆爭執，其等
    上訴均無理由，應予駁回。
據上論斷，應依刑事訴訟法第373條、第368條，判決如主文。
本案經檢察官林劭燁提起公訴及移送併辦，被告4人提起上訴後
，檢察官洪威華到庭執行職務。
中　　華　　民　　國　　111 　年　　8 　　月　　10　　日
                  刑事第二十一庭審判長法　官  林怡秀
                                      法　官  胡宜如
                                      法　官  劉元斐
以上正本證明與原本無異。
如不服本判決，應於收受送達後20日內向本院提出上訴書狀，其
未敘述上訴之理由者並得於提起上訴後20日內向本院補提理由書
（均須按他造當事人之人數附繕本）「切勿逕送上級法院」。
                                      書記官  陳靜雅
中　　華　　民　　國　　111 　年　　8 　　月　　10　　日
附錄：本案論罪科刑法條全文
毒品危害防制條例第4條
製造、運輸、販賣第一級毒品者，處死刑或無期徒刑；處無期徒
刑者，得併科新臺幣3千萬元以下罰金。
製造、運輸、販賣第二級毒品者，處無期徒刑或10年以上有期徒
刑，得併科新臺幣1千5百萬元以下罰金。
製造、運輸、販賣第三級毒品者，處7年以上有期徒刑，得併科
新臺幣1千萬元以下罰金。
製造、運輸、販賣第四級毒品者，處5年以上12年以下有期徒刑
，得併科新臺幣5百萬元以下罰金。
製造、運輸、販賣專供製造或施用毒品之器具者，處1年以上7年
以下有期徒刑，得併科新臺幣1百50萬元以下罰金。
前五項之未遂犯罰之。

附件
臺灣臺北地方法院刑事判決
110年度訴字第409號
公　訴　人　臺灣臺北地方檢察署檢察官
被　　　告　番柏丞　男　(民國00年0月00日生)
　　　　　　　　　　身分證統一編號：Z000000000號
　　　　　　　　　　住○○市○○區○○路000巷00號3樓
選任辯護人　徐孟琪律師
被　　　告　林靖軒　男　(民國00年00月00日生)
　　　　　　　　　　身分證統一編號：Z000000000號
　　　　　　　　　　住○○市○○區○○路00巷00號3樓
　　　　　　　　　　居新北市○○區○○路00號1樓
選任辯護人　林富貴律師
被　　　告　黃郁翔　男　(民國00年00月0日生)
　　　　　　　　　　身分證統一編號：Z000000000號
　　　　　　　　　　住○○市○○區○○路000巷00號12樓
選任辯護人　王得州律師
被　　　告　池煜恒　男　(民國00年0月00日生)
　　　　　　　　　　身分證統一編號：Z000000000號
　　　　　　　　　　住○○市○○區○○街00號
　　　　　　　　　　居新北市○○區○○街000巷0號6樓
選任辯護人　許瑞榮律師
上列被告等因違反毒品危害防制條例案件，經檢察官提起公訴（
110年度偵字第3505號、110年度偵字第13186號、110年度偵字第
19799號）暨移送併辦（110年度偵字第19799號），本院判決如
下：
    主  文
壹、主刑部分：
一、番柏丞共同犯製造第三級毒品罪，處有期徒刑陸年貳月。
二、林靖軒共同犯製造第三級毒品罪，處有期徒刑伍年貳月。
三、黃郁翔共同犯製造第三級毒品罪，處有期徒刑肆年陸月。
四、池煜恒共同犯製造第三級毒品罪，處有期徒刑肆年。
貳、沒收部分：
    扣案如附表一編號1至42、附表二編號1、3、4、附表三編號
    2至4所示之物及附表四編號1、3至6、8、11至13所示之物均
    沒收之。
    事  實
一、番柏丞、林靖軒、黃郁翔、池煜恒均係朋友關係，其等與蕭光
    哲（偵查另行通緝中）、姓名年籍不詳自稱「國榮」等多人（
    由檢察官另偵辦中）所屬之犯罪集團成員，均知悉4-甲基甲
    基卡西酮（俗稱「喵喵」）係毒品危害防制條例列管之第三級
    毒品，依法不得製造。番柏丞因投資失敗而積欠債務，後與
    蕭光哲因餐敘飲酒而結識，蕭光哲遂於民國109年11月間向番
    柏丞表示如參與製造第三級毒品「喵喵」，將可獲取至少約
    新臺幣（下同）200萬元之報酬，且因缺人幫忙，如願參與，
    須找人手一同參與製造「喵喵」，番柏丞為圖牟利，旋即應允
    。林靖軒、黃郁翔、池煜恒均因缺錢花用及積欠數十萬元至數百
    萬元間不等之債務，經番柏丞告知林靖軒此事及詢問其意願，
    並經蕭光哲告知分工內容及可獲取約200萬元至300萬元之報
    酬，為圖牟利，亦即應允，林靖軒再尋得黃郁翔及池煜恒，並
    經番柏丞同意後，亦由蕭光哲告知其等之分工內容及報酬約
    10萬元至100萬元間不等之報酬後，其等亦為圖營利，旋均應
    允。嗣蕭光哲要求其等先自行購買IPHONE廠牌之行動電話，番
    柏丞即購買該廠牌之行動電話及網卡並提供予林靖軒、黃郁翔
    各1支使用，其等即以上開IPHONE行動電話內所建置之FACETI
    ME通訊軟體等作為聯繫製造毒品之工具，並使用取自漫畫「
    哆啦A夢」中之「叮噹」（蕭光哲）、「京（靜）香」（番
    柏丞）、「BOY（大雄）」（林靖軒）、「胖（虎）」（黃
    郁翔）等暱稱，以規避查緝，共組本案製造毒品之犯罪集團
    。
二、詎番柏丞、林靖軒、黃郁翔及池煜恒4人與蕭光哲、「國榮
    」等人竟基於製造第三級毒品「喵喵」之犯意聯絡，於110年1
    月間，其等共議先由「國榮」尋覓宜蘭縣○○鄉○○○0段00號之
    透天厝作為其等共同製造第三級毒品「喵喵」之場所後，再
    由池煜恒出面承租前揭處所，以及由番柏丞負責委由林益祥
    （無證據證明有犯意聯絡）負責上開處所之水電裝設及提供
    寢具與該處所用以反鎖之不鏽鋼門板及門閂等物及承租自用
    小客車提供予黃郁翔使用，後由蕭光哲提供製造「喵喵」之
    主要原料「2-碘-4-甲基苯丙酮」、化學原料及所需設備等物
    ，復由林靖軒、黃郁翔搬運毒品原料，番柏丞、黃郁翔搬運其
    他原料及設備等物後，再由林靖軒、黃郁翔、池煜恒分別在上
    開處所接續以添加原料、操作設備製造第三級毒品「喵喵」
    ，並由蕭光哲尋得張恩銘（另由檢察官偵辦中）指導其等製
    毒，製造之方式為：將前開主要原料「2-碘-4-甲基苯丙酮」
    加入甲苯及甲胺水後，用攪拌器攪拌12小時，待攪拌器內呈
    上下層液體分離即將包覆在原料「2-碘-4-甲基苯丙酮」外之
    碘溶解後，將上層液體部分加入鹽酸及水後，再用攪拌器攪
    拌3小時，待呈上下層液體再次分離，即取下層液體使用加熱
    器加熱6至7小時，待下層液體之水分蒸發並成稠狀之「2-碘-
    4-甲基苯丙酮」後，使用濾紙將尚未蒸發之水分濾掉，再倒入
    丙酮將鹽酸沖洗掉成白色後再曬乾，而共同製造產生第三級
    毒品「喵喵」，並由林靖軒交付含有第三級毒品「喵喵」之粉
    末數包予番柏丞，後續再由番柏丞置於位於新北市○○區○○○00
    0巷00號3樓之住處內，等待蕭光哲指定如何分裝及交付予前來
    收取之人。
三、嗣經臺灣臺北地方檢察署（下稱臺北地檢署）檢察官指揮調
    查官：
　㈠於110年1月15日下午4時10分許，在宜蘭縣○○鄉○○○0段00號透天
    厝，持本院110年度聲搜字第48號搜索票，扣得如附表一所
    示之物。復對當時在場的林靖軒、黃郁翔、池煜恒進行附帶
    搜索，並扣得如附表二所示之物。
　㈡於110年1月15日下午4時1分許，在新北市○○區○○0號之2前停
    車場，以附帶搜索方式對番柏丞執行搜索，並扣得如附表三
    所示之物。
　㈢另於110年1月15日下午4時53分許，在新北市○○區○○○000巷00
    號3樓，經番柏丞同意後執行搜索，並扣得如附表四所示之物
    。
四、案經臺北地檢署檢察官指揮法務部調查局臺北市調查處偵查
    後起訴。
    理  由
壹、證據能力
　㈠供述證據：
    按被告以外之人於審判外之言詞或書面陳述，除法律有規定
    者外，不得作為證據，刑事訴訟法第159條第1項定有明文；
    惟被告以外之人於審判外之陳述，雖不符同法第159條之1 
    至第159之4之規定，而經當事人於審判程序同意作為證據，
    法院審酌該言詞陳述或書面陳述作成時之情況，認為適當者
    ，亦得為證據，同法第159條之5第1項亦定有明文。本件檢
    察官、被告番柏丞、林靖軒、黃郁翔及池煜恒4人及其等辯
    護人就本判決所引用被告以外之人於審判外之言詞或書面陳
    述之證據能力，於本院準備程序、審判期日中均未予爭執，
    且均同意作為證據（見本院卷一第355至356頁、本院卷二第
    127至135頁），本院審酌該等具有傳聞證據性質之證據製作
    時之情況，並無不能自由陳述之情形，亦未見有何違法取證
    或其他瑕疵，且與待證事實具有關聯性，認為以之作為證據
    應屬適當，自均有證據能力。
　㈡非供述證據：　
　　本院以下所引用非供述證據部分，並無證據證明係公務員違
    背法定程序所取得，檢察官、被告4人等及其等辯護人均不
    爭執各該證據之證據能力，是依刑事訴訟法第158條之4反面
    解釋，即具證據能力。
貳、認定事實所憑之證據及理由
一、上開事實業據被告番柏丞、林靖軒、黃郁翔及池煜恒4人於
    警詢、偵查及本院審理時均坦承不諱（見臺北地檢署110年
    度偵字第3505號卷【下稱偵3505卷】，偵3505卷一第115至1
    24頁、第135至137頁、第139至140頁、第147至157頁、第24
    3至255頁、第499至503頁、第263至272頁、第493至497頁、
    第391至407頁、第449至451頁、第473至478頁，偵3505卷二
    第2至5頁、第17至26頁、第41至50頁、第65至74頁、第85至
    92頁、第101至107頁、第125至131頁、第155至161頁、第27
    5至279頁、第285至287頁），核與證人林益祥於警詢時之證
    述相符（見110年度偵字第13186號卷【下稱偵13186卷】第1
    1至15頁），並有本院110年度聲搜字第48號搜索票、家樂福購
    物清單及購物時之監視錄影器拍攝畫面翻拍照片、行動蒐證照
    片、查獲照片、被告林靖軒與蕭光哲使用iMessage通訊軟體間
    之訊息內容翻拍照片、109年聲監字第830號通訊監察書及通
    訊監察譯文與通聯紀錄所顯示之基地台位置、法務部調查局臺
    北市調查處110年3月24日數位證據檢視報告、扣押物品目錄
    表、毒品初驗報告、法務部調查局110年1月26日調科壹字第
    11023200620號、110年3月11日調科壹字第11023200680號鑑
    定書、被告黃郁翔與池煜恒間之通聯對話紀錄，及扣案如附
    表一至附表四所示之物在卷可稽（見偵3505卷一第31頁、第
    35至37頁、第39至69頁、第73至81頁、第143至175頁、第17
    7至185頁、第189至213頁、第291至295頁、第317頁、第321
    至337頁、第437至445頁、偵13186卷第43至73頁），足徵被
    告番柏丞、林靖軒、黃郁翔及池煜恒等4人之上述任意性自
    白與事實相符，堪予採信。
二、綜上所述，本案事證已臻明確，被告4人上述犯行，堪認定
    ，均應予依法論科。
參、論罪科刑
一、論罪部分：
　㈠按「喵喵」為毒品危害防制條例第2條第2項第3款所列管之第
    三級毒品，是核被告番柏丞、林靖軒、黃郁翔及池煜恒等4
    人所為，均係犯毒品危害防制條例第4條第3項之製造第三級
    毒品罪。
　㈡而被告等4人共同持有第三級毒品純質淨重5公克以上之低度
    行為，為製造毒品之高度行為所吸收，不另論罪。
二、共犯關係：
　　被告番柏丞、林靖軒、黃郁翔及池煜恒等4人與蕭光哲、「
    國榮」、張恩銘間就製造第三級毒品之犯行，因互有犯意聯
    絡及行為分擔，均應論以共同正犯。　　
三、刑之加重、減輕事由：　　
　㈠加重事由部分（累犯）：
  1.被告林靖軒前因妨害自由案件，經本院以107年度簡字第323
    5號判決判處有期徒刑5月確定，於108年5月14日易科罰金執
    行完畢，有臺灣高等法院被告前案紀錄表1份在卷可查，其
    受有期徒刑之執行完畢後，5年以內故意再犯本案有期徒刑
    以上之罪，為累犯。
　2.惟按刑法第47條第1項有關累犯加重本刑部分，固不生違反
    憲法一行為不二罰原則之問題。惟其不分情節，基於累犯者
    有其特別惡性及對刑罰反應力薄弱等立法理由，一律加重最
    低本刑，於不符合刑法第59條所定要件之情形下，致生行為
    人所受之刑罰超過其所應負擔罪責之個案，其人身自由因此
    遭受過苛之侵害部分，對人民受憲法第8條保障之人身自由
    所為限制，不符憲法罪刑相當原則，牴觸憲法第23條比例原
    則；而於上述法條修正前，為避免發生上述罪刑不相當之情
    形，法院就該個案裁量是否加重最低本刑（司法院釋字第77
    5號解釋參照）。查本案被告林靖軒所犯製造第三級毒品犯
    行，固符合累犯認定之要件，惟本院審酌其雖有上述妨害自
    由案件之科刑與執行紀錄，然與本案所犯製造第三級毒品罪
    所保護法益、罪質類型等截然不同，欠缺關聯性及類似性，
    實難認被告林靖軒有刑罰反應力薄弱之情形，而有依刑法第
    47條規定加重其刑之必要，揆諸上述說明意旨，爰裁量不予
    加重本刑。
　㈡減輕事由部分：
　1.偵查及審判中均自白：
  　查被告番柏丞、林靖軒、黃郁翔及池煜恒等4人於偵查中及
    本院審理時均自白犯罪，則依毒品危害防制條例第17條第2
    項均減輕其刑。
　2.供出毒品來源：
　⑴按毒品危害防制條例第17條第1項規定：犯第4條至第8條、第
    10條或第11條之罪，供出毒品來源，因而查獲其他正犯或共
    犯者，減輕或免除其刑。旨在鼓勵被告供出其所涉案件查獲
    毒品之來源，以擴大落實毒品之追查，俾有效斷絕毒品之供
    給，杜絕毒品氾濫。所指「供出來源」，舉凡提供於該毒品
    流通過程之各階段中，涉嫌毒品供給之相關嫌犯具體資訊，
    而有助益於落實毒品查緝，因而查獲其他正犯或共犯，遏止
    毒品氾濫者，應皆屬之。所謂「因而查獲其他正犯或共犯」
    ，自當指有偵查犯罪職權之公務員依循被告所提供之毒品來
    源具體資料，而查獲於該毒品流通過程各階段中供給毒品之
    相關嫌犯而言（最高法院106年度台上字第3454號判決參照
    ）。
　⑵查被告番柏丞、林靖軒、黃郁翔及池煜恒等4人於偵查中均曾
    供稱本案另名共犯張恩銘在本案製毒集團中擔任博士，負責
    指導如何製毒及化驗，經本院函詢查獲單位後，法務部調查
    局臺北市調查處回函稱：本案被告番柏丞、林靖軒及黃郁翔
    於本處供稱，蕭光哲係幕後主嫌，張恩銘教導製毒流程、化
    驗毒品成分，而臺北地檢署亦函覆表示：本案有因被告番柏
    丞、林靖軒、池煜恒、黃郁翔4人之供述查獲共犯張恩銘，
    惟共犯蕭光哲部分並非因被告4人之供述而查獲等語，有臺
    北地檢署110年10月15日北檢邦閏110偵19799字第110908188
    7號函及法務部調查局臺北市調查處110年10月25日北防緝字
    第11043687910號函在卷可佐（見本院卷一第385至388頁）
    ，足見本案確有因被告番柏丞、林靖軒、池煜恒、黃郁翔4
    人供出同案共犯因而查獲，是均應依毒品危害防制條例第17
    條第1項減輕其刑。
　㈢不予酌減其刑之說明：
　1.刑法第59條規定之酌量減輕其刑，必須犯罪另有特殊之原因
    與環境，在客觀上足以引起一般同情，認為即使予以宣告法
    定最低度刑，猶嫌過重者，始有其適用。此所謂法定最低度
    刑，固包括法定最低本刑；惟遇有其他法定減輕之事由者，
    則應係指適用其他法定減輕事由減輕其刑後之最低度刑而言
    。倘被告別有法定減輕事由者，應先適用法定減輕事由減輕
    其刑後，猶認其犯罪之情狀顯可憫恕，即使科以該減輕後之
    最低度刑仍嫌過重者，始得適用刑法第59條規定酌量減輕其
    刑（最高法院108年度台上字第3884號判決意旨參照）。
  2.被告4人等及其等辯護人主張被告就上述製造第三級毒品之
    犯行，固值非難，惟其等因經濟壓力、負債且經蕭光哲利誘
    ，而所製造之毒品終未流入市面，危害狀態已為警控制而未
    有擴大，縱依上述減輕事由減輕其刑後之法定最低刑度仍嫌
    過重云云。惟查：施用毒品危害人類身心甚鉅，世界各國為
    杜絕毒品氾濫，防止毒品毒害人民並預防因此所衍生之犯罪
    ，均大力宣導、教育民眾遠離毒品，且甚多對於毒品之流通
    者，臨以嚴刑，我國媒體就此亦多加報導，故對於毒品之禁
    絕，自為民眾所熟悉，被告4人實難諉為不知。縱本案所製
    造之毒品旋遭查獲而未流入市面，但對我國社會秩序及人民
    健康仍有潛在性之嚴重危害，難謂其所為之危害輕微，且若
    以尚未流入市面為酌量減輕其刑之原因，不啻變相鼓勵更多
    人僅為謀一己之私利即製造、販賣毒品，實非事理之平，且
    誠有重大危害社會治安之虞，被告等4人漠視法令之禁制，
    租用場所並製造「喵喵」，而案發現場所查扣到之數量非少
    ，犯罪所生之危害尚非輕微，且觀諸被告4人供述製造「喵
    喵」之緣由及經過，未見其犯罪動機於客觀上有何基於特殊
    之原因與環境而有情堪憫恕之情狀，況被告4人製造第三級
    毒品犯行業已依毒品危害防制條例第17條第1項及第2項規定
    之減刑事由，經依法遞減後，法定刑已無情輕法重可堪憫恕
    之處，是就被告4人所為，實難認其等犯罪情狀，在客觀上
    有足以引起一般人同情之情堪憫恕情狀，故被告4人及祈等
    辯護人請求本院依刑法第59條酌減被告之刑，無從採納。
　㈣準此，本案依被告4人所犯犯行之犯罪情節，並無上述再予酌
    減其刑情事，爰依刑法第70條、第71條第2項之規定，依法
    遞減之。
四、科刑部分：
　　爰以行為人之責任為基礎，本院審酌施用毒品不僅殘害施用
    者自身健康，且因施用毒品而散盡家財、連累家人，或為購
    買毒品鋌而走險屢屢犯罪者，更是於新聞媒體報導或司法實
    務常見之案件，因毒品所造成或衍生之社會問題甚大於施用
    者本身所受之藥癮毒害，從而製造毒品之人，係創造毒害之
    源頭，犯罪所造成之損害至深且廣，而被告4人均正值青年
    ，縱有負債在身，仍應循正途賺取財物，卻不思積極以正當
    方式另闢財源，竟透過手機通訊軟體學習及傳遞製毒訊息，
    企圖藉由製造毒品於短期內獲取高額不法利益，無視政府嚴
    厲查緝毒品、杜絕毒品犯罪之禁令，戕害他人身體健康，並
    助長毒品氾濫，應予非難；現場所查扣之原料、設備眾多，
    被告4人並無相關化工背景，將該等化學原料製於非開放式
    空間及非專業化學物品儲存處所的透天厝內（即本案製毒工
    廠），又僅以簡易塑膠桶裝載，即易產生危險及衍生臭味，
    不論對被告4人自身或是對附近環境居民及公共安全均造成
    極大之潛在危害，萬幸經警及時查獲而未造成實害；另審酌
    被告4人等已成功製造出含有「喵喵」之結晶、液體等物質
    ，甚本案所查扣之物經檢驗含有第三級毒品「4-甲基甲基卡
    西酮」成分純質淨重已有約24公斤（24,279.84公克，詳附
    表一、四），所製造之毒品數量非少，雖尚未流入市面即遭
    查獲，對於社會治安仍有影響；惟考量被告4人之惡性並非
    重大不赦，且被告4人於偵查及本院審理時均坦承犯行，犯
    罪後態度尚佳；兼衡被告番柏丞、林靖軒為主要尋人加入本
    案製毒犯罪集團之人，被告番柏丞、林靖軒、黃郁翔負責搬
    運毒品原料，再由被告林靖軒、黃郁翔於製毒工廠內依指示
    製造「喵喵」，因現場塑膠桶、化學溶液眾多，再由被告池
    煜恒協助清理環境，並於被告林靖軒、黃郁翔休息時接手攪
    拌溶液等分工情節、程度上之輕重差異，而被告4人開始製
    毒未久，旋遭查獲，迄今均未獲約定報酬等情，及被告4人
    自陳之智識程度、學經歷及家庭生活經濟狀況（見本院卷二
    第141至142頁），暨其犯罪動機、目的、手段、情節等一切
    情狀，另審酌公訴人、被告4人及其等辯護人對於科刑範圍
    之意見後，爰各量處如主文主刑部分所示之刑。
五、不予緩刑宣告之說明：
　　被告4人及其等辯護人雖均請求給予被告4人緩刑之諭知，惟
    因本院對被告4人之科刑均非2年以下有期徒刑之宣告，是與
    緩刑之要件未合，況本件經查獲之含有「喵喵」之無論成品
    或半成品，其等純質淨重之數量非少，業如前述，如給予緩
    刑宣告，無異變相鼓勵他人謀一己之私利即製造、販賣毒品
    後，以偵審自白、供出毒品來源或共犯為由，爭取減刑後，
    再請求給予緩刑之寬典，難謂公允，附此敘明。
肆、關於沒收之說明
一、含第三級毒品成分之物：
　㈠按毒品危害防制條例第2 條第2 項規定，毒品依其成癮性、
    濫用性及對社會危害性分為四級，並就製造、運輸、販賣、
    意圖販賣而持有、以非法方法使人施用、引誘他人施用及轉
    讓不同品項之毒品等行為，分別定其處罰。至施用或持有第
    三、四級毒品，因其可罰性較低，故未設處罰之規定，僅就
    施用或持有第一、二級毒品科以刑罰。惟鑑於第三、四級毒
    品均係管制藥品，特於同條例第11條之1明定無正當理由，
    不得擅自持有；第18條第1項中段復規定查獲之第三、四級
    毒品，無正當理由而擅自持有者，沒入銷燬之。從而，依同
    條例第18條第1項中段應沒入銷燬之毒品，專指查獲施用、
    持有第三、四級毒品而言；倘係查獲製造、運輸、販賣、意
    圖販賣而持有、以非法方法使人施用、引誘他人施用或轉讓
    第三、四級毒品，既屬同條例相關法條明文規定處罰之犯罪
    行為，即非該條項應依行政程序沒入銷燬之範圍。又同條例
    第19條第1項所定「供犯罪所用或因犯罪所得之物」，係指
    犯第4條至第9條、第12條、第13條或第14條第1項、第2項之
    罪所用或所得之物，不包括毒品本身在內，是尚不得援用此
    項規定為第三、四級毒品之沒收依據。又同條例對於查獲之
    製造、運輸、販賣、意圖販賣而持有、以非法方法使人施用
    、引誘他人施用及轉讓第三、四級毒品之沒收，並無特別規
    定，如其行為已構成犯罪，則該毒品即屬不受法律保護之違
    禁物，應回歸刑法之適用，依刑法第38條第1項第1款之規定
    沒收之（最高法院96年度台上字第728號及98年度台上字第6
    117號判決意旨暨最高法院100年度第3次刑事庭會議決議參
    照）。
　㈡查扣案如附表一編號2至3、19至28、36至42所示之物及附表
    四編號4至6所示之物，經檢驗後，均含有第三級毒品4-甲基
    甲基卡西酮或第三級毒品甲基-N,N-二甲基卡西酮等成分，
    法務部調查局110年1月26日調科壹字第11023200620號、110
    年3月11日調科壹字第11023200680號鑑定書（見偵13186卷
    第43至51頁），係毒品危害防制條例第2條第2項第3款所定
    之第三級毒品，自屬違禁物，爰依上述規定宣告沒收。另裝
    盛上列扣案物品之容器、包裝袋及附表一編號7至15、29所
    示之物，其上沾染有第三級毒品，仍會有極微量之毒品殘留
    而難以析離，亦無析離實益，應同違禁物視之，併予宣告沒
    收。至鑑驗時用罄部分，因已滅失，爰不另諭知沒收之。
二、供犯罪所用之物：
　　扣案如附表一編號1、4至6、16至18、30至35所示之物、附
    表二編號1、3、4、附表三編號2至4、附表四編號1、3、8、
    11至13，均為供製造本案第三級毒品過程中所使用之器具及
    原料、筆記，及聯絡所用手機，業據被告4人供陳明確，均
    應依毒品危害防制條例第19條第1項規定宣告沒收。
三、其他扣案物：
　　至其餘扣案物雖係在製造「喵喵」之上址製毒工廠內或被告
    番柏丞處所及車輛上或被告4人之身上所查扣，然卷內無證
    據證明其等於製作毒品過程中曾使用該等物品，或該等物品
    係預備供本案犯行所用或因本案犯行所生之物，且均非違禁
    物，爰不予宣告沒收。
據上論斷，應依刑事訴訟法第299條第1項前段，判決如主文。
本案經檢察官林劭燁提起公訴暨聲請移送併辦，檢察官林淑玲到
庭執行職務。
中　　華　　民　　國　　111 　年　　3 　　月　　30　　日
　　　　　　　　　刑事第二庭  審判長法  官  林秋宜
                                    法  官  黃靖崴
                                    法  官  洪甯雅  
以上正本證明與原本無異。
如不服本判決應於收受送達後20日內向本院提出上訴書狀，並應
敘述具體理由；其未敘述上訴理由者，應於上訴期間屆滿後20日
內向本院補提理由書（均須按他造當事人之人數附繕本）「切勿
逕送上級法院」。
    　　　　　　　　　　　　　　　　書記官　胡嘉玲
中　　華　　民　　國　　111 　年　　3 　　月　　30　　日
◎附表一
編號 物品名稱 數量/單位 持有人 備　註（以扣押物品清單編號說明） 1 酒精（未開封） 11桶                   黃郁翔 經檢視包裝成分標示均為酒精（見偵13186卷第47頁）。 2 甲苯（已開封） 10桶  其中編號2-2、2-5、2-9「甲苯」液體3桶，經檢驗均含微量第三級第25項毒品4-甲基甲基卡西酮成分，合計淨重約76,520公克（見偵13186卷第45頁）。 3 丙酮 9桶  其中編號3-9「丙酮」1桶，經檢驗含第三級第25項毒品4-甲基甲基卡西酮成分，淨重約10,130公克，純度15.73%，純質淨重約1593.4公克（見偵13186卷第45頁）。 4 鹽酸 3桶   5 鹽酸（4瓶） 11箱   6 加氧機 6臺   7 磅秤 2臺  經檢驗發現有第三級第25項毒品4-甲基甲基卡西酮成分殘留（見偵13186卷第47頁）。 8 鼓風機 3臺  經檢驗發現有第三級第25項毒品4-甲基甲基卡西酮成分殘留（見偵13186卷第47頁）。 9 攪拌器 8臺  經檢驗發現有第三級第25項毒品4-甲基甲基卡西酮成分殘留（見偵13186卷第47頁）。 10 加溫器 4臺  經檢驗發現有第三級第25項毒品4-甲基甲基卡西酮成分殘留（見偵13186卷第47頁）。 11 燒瓶 7個  經檢驗發現有第三級第25項毒品4-甲基甲基卡西酮成分殘留（見偵13186卷第47頁）。 12 燒杯 7個  經檢驗發現有第三級第25項毒品4-甲基甲基卡西酮成分殘留（見偵13186卷第47頁）。 13 濾瓶 3個  經檢驗發現有第三級第25項毒品4-甲基甲基卡西酮成分殘留（見偵13186卷第47頁）。 14 漏斗 3個  經檢驗發現有第三級第25項毒品4-甲基甲基卡西酮成分殘留（見偵13186卷第47頁）。 15 吸管 1箱  經檢驗發現有第三級第25項毒品4-甲基甲基卡西酮成分殘留（見偵13186卷第47頁）。 16 工作手套 1袋   17 膠管 1袋   18 半成品 12桶  扣押物編號18-1、18-3至18-9、18-11、18-13、18-19及18-20「半成品」液體檢品12桶，經檢驗均未發現含法定毒品成分（見偵13186卷第46頁）。 19 半成品 3桶  扣押物編號18-2，編號18-10及編號18-12「半成品」液體檢品3桶，經檢驗均含微量第三級第25項毒品4-甲基甲基卡西酮成分，合計淨重約58,140公克（見偵13186卷第46頁）。 20 半成品 1桶  扣押物編號18-14「半成品」結晶檢品1桶 ，經檢驗含第三級第25項毒品4-甲基甲基卡西酮成分，淨重約385公克，純度46.27%，純質淨重約178.1公克 （見偵13186卷第46頁）。 21 半成品 1桶  扣押物編號18-15「半成品」結晶檢品1桶，經檢驗含第三級第25項毒品4-甲基甲基卡西酮成分，淨重約2,020公克，純度47.08%，純質淨重約951.0公克（見偵13186卷第46頁）。 22 半成品 1桶  扣押物編號18-16「半成品」結晶檢品1桶 ，經檢驗含第三級第25項毒品4-甲基甲基卡西酮成分，淨重約255公克，純度57.09%，純質淨重約145.6公克（見偵13186卷第46頁）。 23 半成品 1桶  扣押物編號18-17「半成品」結晶檢品1桶 ，經檢驗含第三級第25項毒品4-甲基甲基卡西酮成分，淨重約1,685公克，純度55.26%，純質淨重約931.1公克（見偵13186卷第46頁）。 24 半成品 1桶  扣押物編號18-18「半成品」液體檢品1桶 ，經檢驗含第三級第25項毒品4-甲基甲基卡西酮成分，淨重約25,740公克，純度1.099%，純質淨重約280.6公克（見偵13186卷第46頁）。 25 半成品 1桶  扣押物編號18-21「半成品」液體檢品1桶 ，經檢驗含第三級第25項毒品4-甲基甲基卡西酮成分，淨重約17,710公克，純度17.70%，純質淨重約3,134.7公克（見偵13186卷第46頁）。 26 半成品 1桶  扣押物編號18-22「半成品」液體檢品1桶 ，經檢驗含第三級第25項毒品4-甲基甲基卡西酮成分，淨重約17,610公克，純度18.73%，純質淨重約3298.4公克（見偵13186卷第46頁）。 27 半成品 1桶  扣押物編號18-23「半成品」液體檢品1桶 ，經檢驗含第三級第25項毒品4-甲基甲基卡西酮成分，淨重約17,750公克，純度14.95%，純質淨重約2,653.6公克（見偵13186卷第46頁）。 28 半成品 1桶  扣押物編號18-24「半成品」液體檢品1桶 ，經檢驗含第三級第25項毒品4-甲基甲基卡西酮成分，淨重約5,610公克，純度8.96%，純質淨重約502.7公克（見偵13186卷第46頁）。 29 成品容器 1箱  經檢驗發現有第三級第25項毒品4-甲基甲基卡西酮成分殘留（見偵13186卷第47頁）。 30 不明粉末 2袋  經檢驗均含「2-碘-4-甲基苯丙酮」，即製造「喵喵」之先驅原料，淨重分別為27,595公克、3,300公克（見偵13186卷第46頁）。 31 不明粉末 1桶  經檢驗含「2-碘-4-甲基苯丙酮」，淨重為14,820公克（見偵13186卷第47頁）。 32 毒品製程表 3張   33 氫氧化鈉 2包   34 夾鏈袋 1包   35 濾紙 1袋   36 疑似半成品 1袋  扣押物編號25-1「疑似4-甲基甲基卡西酮」粉末檢品1袋（內有3小包），經檢驗均含第三級第25項毒品4-甲基甲基卡西酮成分，淨重約3,024公克，純度84.27%，純質淨重約2,548.3公克（見偵13186卷第47頁）。 37 疑似半成品 1袋  扣押物編號25-2「疑似4-甲基甲基卡西酮」粉末檢品1袋（內有3小包），經檢驗均含第三級第25項毒品4-甲基甲基卡西酮成分，淨重約3,024公克，純度82.35%，純質淨重約2,490.3公克（見偵13186卷第47頁）。 38 疑似半成品 1袋  扣押物編號25-3「疑似4-甲基甲基卡西酮」粉末檢品1袋（內有3小包），經檢驗均含第三級第25項毒品4-甲基甲基卡西酮成分，淨重約3,024公克，純度87.36%，純質淨重約2,641.8公克（見偵13186卷第47頁）。 39 疑似半成品 1袋  扣押物編號25-4「疑似4-甲基甲基卡西酮」粉末檢品1袋，經檢驗含第三級第25項毒品4-甲基甲基卡西酮成分，淨重約1,713 公克，純度60.12%，純質淨重約1029.9公克（見偵13186卷第47頁）。 40 疑似半成品 1袋  扣押物編號25-5「疑似4-甲基甲基卡西酮」粉末檢品1袋（內有4小包），經檢驗均含第三級第25項毒品4-甲基甲基卡西酮成分，淨重約2,399公克，純度56.47%，純質淨重約1354.7公克（見偵13186卷第47頁）。 41 疑似半成品 1袋  扣押物編號25-6「疑似4-甲基甲基卡西酮」粉末檢品1袋，經檢驗含第三級第25項毒品4-甲基甲基卡西酮成分，淨重約108 公克，純度82.67%，純質淨重約89.3公克（見偵13186卷第47頁）。 42 疑似半成品 1袋  扣押物編號25-7「疑似4-甲基甲基卡西酮」粉末檢品1袋，經檢驗含第三級第25項毒品4-甲基甲基卡西酮成分，淨重約948公克，純度47.72%，純質淨重約452.4公克（見偵13186卷第47頁）。 

◎附表二
編號 物品名稱 數量/單位 所有人 備註 1 手機 1支 黃郁翔 IMEI：000000000000000 2 鑰匙 2支 池煜恒  3 手機 1支 林靖軒 IMEI：000000000000000、000000000000000 4 大陸SIM卡 3張 林靖軒  

◎附表三
編號 物品名稱 數量/單位 所有人 備註 1 黑色賓士車（車號：000-0000） 1輛      番柏丞  2 iphone XS手機 1支   3 iphone 6S手機 1支   4 SIM卡（門號：0000000000） 1張   5 感應磁扣 1個   6 國泰世華銀行存摺 1本   7 印章 1個   8 鑰匙 3把   9 現金（新臺幣） 18,000元   

◎附表四
編號 物品名稱 數量/單位 所有人 備註 1 封口機 1臺               番柏丞  2 不明原料 1袋  經檢驗未發現法定毒品成分，有法務部調查局110年1月26日調科壹字第11023200620號鑑定書可佐（見偵13186卷第43頁） 3 咖啡袋空袋 1箱   4 米黃色粉末 1包  經檢驗含第三級第25項毒品4-甲基甲基卡西酮成分，淨重1.62公克(驗餘淨重1.58公克，空包裝重0.88公克），純度81.85%，純質淨重1.33公克（見偵13186卷第43頁）。 5 白色粉末 2包  經檢驗均含第三級第25項毒品4-甲基甲基卡西酮及第三級第73項毒品甲基-N,N-二甲基卡西酮成分，淨重4.94公克（驗餘淨重4.88公克，空包裝總重1.44公克），4-甲基甲基卡西酮純度64.29%，純質淨重3.18公克，甲基-N,N-二甲基卡西酮純度16.75%，純質淨重0.83公克（見偵13186卷第43至44頁）。 5-1 黃色潮濕塊狀 1包  經檢驗含第三級第73項毒品甲基-N,N-二甲基卡西酮成分，淨重2.02公克(驗餘淨重1.95公克，空包裝重0.30公克），純度77.75%，純質淨重1.57公克（見偵13186卷第44頁）。 6 咖啡包 5包  經檢視包裝外觀均一致，隨機抽樣2包檢驗均含第三級第25項毒品4-甲基甲基卡西酮及第三級第73項毒品甲基-N,N-二甲基卡西酮成分，合計淨重11.97公克(驗餘淨重11.87公克，空包裝總重6.55公克），4-甲基甲基卡西酮純度12.76%，純質淨重1.53公克，甲基-N,N-二甲基卡西酮純度1.76%，純質淨重0.21公克（見偵13186卷第44頁）。 7 SIM卡殼 1片   8 電子秤 1臺   9 存摺 4本   10 刑警背心 1件   11 iphone 6S手機 1支  IMEI：000000000000000 12 iphone 11手機 1支  IMEI不明 13 iphone 11手機 1支  IMEI不明